【裁判字號】    90,台上,126
【裁判日期】    900110
【裁判案由】    違反毒品危害防制條例
【裁判全文】
最高法院刑事判決                                  九十年度台上字第一二六號
    上   訴   人  台灣高等法院台中分院檢察署檢察官
    上訴人即被告  甲○○
                  乙○○
右上訴人等因被告等違反毒品危害防制條例等罪案件，不服台灣高等法院台中分院中
華民國八十九年九月二十一日第二審判決（八十九年度上訴字第一二五三號，起訴案
號：台灣台中地方法院檢察署八十八年度偵字第二一五五八、二二三○三號），提起
上訴，本院判決如左：
    主  文
原判決關於甲○○部分撤銷，發回台灣高等法院台中分院。
其他上訴駁回。
    理  由
一發回部分：
本件原判決認定上訴人即被告甲○○於民國八十七年底某日起，基於概括之犯意，未
經許可，在其位於台中縣太平市○○路○段三四六巷二十二弄二十六號住處，以其所
有之底火一包、小鋼珠一包、砂輪機二支、電鑽二支、電銲槍一支、固定鋏一個、噴
燈瓦斯一支、二氧化碳鋼瓶一瓶、鋼鋸一支、小銼刀三支、鑽頭三支、尖嘴鉗一支及
固定鉗一支等工具，連續將友人所交付或其個人所購得之玩具槍多支，加以改造製造
成有殺傷力之可發射金屬或子彈之槍枝，同時並將所購得之玩具子彈，以上開工具改
造加裝６mm之鋼珠製造使之成為具有殺傷力之子彈。八十八年十月二十日凌晨四時三
十分許，經警在台中縣太平市○○路一四八號十樓乙○○之住處，查獲甲○○持有四
包安非他命（此部分因無繼續施用毒品之傾向，經檢察官為不起訴處分），經甲○○
向警方自白其持有槍、彈，經警循線於同日上午六時三十分許，至甲○○位於台中縣
太平市○○路○段三四六巷二十二弄二十六號住處，查扣得甲○○所改造具有殺傷力
之仿BERETTA 廠半自動手槍（土造長槍）一支、仿BERETTA 廠半自動手槍（改造四五
手槍）一支、仿SMI TH&WESSON 廠守輪手槍（改造轉輪手槍）一支、改造子彈二十四
顆（按，其中七顆係玩具槍彈殼、另十七顆中，試射五顆，三顆可擊發，有殺傷力，
二顆無法擊發，無殺傷力）、彈匣三個、底火一包、小鋼珠一包、砂輪機二支、電鑽
二支、電銲槍一支、固定鋏一個、噴燈瓦斯一支、二氧化碳鋼瓶一瓶、鋼鋸一支、槍
管二支、小銼刀三支、鑽頭三支、尖嘴鉗一支及固定鋏一支等物，復於八十八年十月
二十九日循線在甲○○上揭新平路住處，查扣得無殺傷力之仿英國 L85A1型自動外型
製造之玩具槍（法理斯步槍）一支、具殺傷力之仿轉輪手槍（皮帶式小轉輪模型槍枝
）一支及改造子彈十六顆（經取五顆試射，均可擊發，有殺傷力）等物，始查知甲○
○製造槍、彈之情等情。因而撤銷第一審關於甲○○部分之判決，改判論處甲○○連
續未經許可製造可發射子彈具有殺傷力之槍枝（累犯）及連續未經許可製造子彈（累
犯）罪刑，固非無見。
惟查：(一)、刑法第五十六條之連續犯，係指有數個獨立之犯罪行為，基於一個概括之
犯意，反覆為之，而觸犯構成犯罪要件相同之罪名者而言，如果該項犯罪，係由行為
人以單一行為接續進行，縱令在犯罪完畢以前，其各個舉動，已與該罪之構成要件完
全相符，但在行為人主觀上對於各個舉動，不過為其犯罪行為之一部分者，當然成立
一罪，不能以連續犯論。原判決附表編號一至五所示之五支手槍、長槍及編號六之四
十顆子彈經改造部分，究竟是被告甲○○以數個獨立之行為改造完成，抑以單一行為
接續改造而成，原判決事實欄並未明確認定記載，僅記載自八十七年底某日起，基於
概括犯意連續加以改造、製造，而未記載犯罪時間至何日止，及是否有數個改造槍、
彈犯行，已有可議。且原判決理由欄二之(一)以無法同時改造製造數支手槍及數顆子彈
為由，認改造製造之槍、彈數量為其犯行之次數，亦有違經驗法則。(二)、一行為而觸
犯數罪名者，為想像競合犯，應從一重處斷。又槍枝必須子彈始能發揮作用，二者有
密切關係，如同時製造手槍、子彈，即係以一行為而觸犯數罪名，應從一重之製造手
槍罪論處。原判決既於事實欄記載甲○○係同時製造手槍、子彈，惟又認所犯二罪犯
意各別，而予分論併罰，亦有未合。(三)、按未經許可製造、販賣、或運輸槍砲、彈藥
之主要組成零件者，或未經許可，持有、寄藏或意圖販賣而陳列上開零件者，槍砲彈
藥刀械管制條例第十三條第一項、第四項分別定有明文。原判決附表編號十七之槍管
二支為製造槍枝之主要組成零件，該槍管是否為甲○○所製造﹖抑僅為其單純持有或
為其寄藏之物，原審未予調查、審認，亦有調查未盡之違誤。檢察官及甲○○上訴意
旨指摘原判決關於甲○○部分違背法令，尚非全無理由，應認有發回更審之原因。
二上訴駁回部分：
按刑事訴訟法第三百七十七條規定，上訴於第三審法院，非以判決違背法令為理由，
不得為之。是提起第三審上訴，應以原判決違背法令為理由，係屬法定要件。如果上
訴理由狀並未依據卷內訴訟資料，具體指摘原判決不適用何種法則或如何適用不當，
或所指摘原判決違法情事，顯與法律規定得為第三審上訴理由之違法情形，不相適合
時，均應認其上訴為違背法律上之程式，予以駁回。本件上訴人即被告乙○○上訴意
旨略稱：(一)、證人林敬淵先後供述不一，是否屬實，令人疑竇，況林某於偵查中稱其
自民國八十七年六月起向被告乙○○購買二十五次至三十次安非他命，每小包新台幣
（下同）一千元至三千元不等等語，但原判決認定乙○○自八十六年間起至八十八年
十月十七日止，以五百元一包之價格，販賣安非他命予林敬淵共二十五次等情，其認
定之時間、價格與林敬淵上開所述不符，有判決理由矛盾之違法。(二)、原審未詳查所
謂乙○○二十五次販賣安非他命與林敬淵之數量、價錢、交易模式，僅憑林敬淵之片
面供述，即認定乙○○犯罪，有採證不憑證據及應於審判期日調查之證據未予調查之
違法。(三)、林敬淵於第一審已推翻其在警訊及偵查中之供詞，證稱安非他命係由乙○
○免費提供施用，所述與乙○○所辯相符，原審竟以係迴護之詞，不予採信，其採證
違法，有判決理由矛盾之違法。(四)、證人呂銘桀年紀較乙○○小甚多，無職業收入，
其與乙○○同居期間，由乙○○接濟其生活開支，乙○○不可能販賣安非他命與呂某
，乙○○請求傳訊證人劉若蘭、王騏峰、呂銘桀以證明同居之事，原審不予傳訊，有
調查未盡之違誤。(五)、呂銘桀係因乙○○另有男友，且男友檢舉呂某為軍方逃犯，因
而生恨，誣陷鄒女，呂某與林敬淵為好友，二人聲息相通，其先後不一之指述，為不
可採信，原審未予詳查，其認事用法均有違誤。(六)、原判決認乙○○多次販賣安非他
命予林敬淵，但原判決理由欄(乙)之(一)又引用林敬淵於警訊時所稱其於八十八年十月二
十日一時二十分許，向乙○○「索要」一包安非他命云云之證言，顯有可議。林敬淵
既言「索要」，足見非價購，林某於第一審亦已供證乙○○係免費提供安非他命與伊
施用，原判決認係販賣，顯與卷內證據資料不符。(七)、林敬淵替乙○○購買安非他命
，乙○○為回饋及給予林某精神上之支援，才免費提供安非他命與林某施用，鄒某因
而被警捕獲，並非為販賣才被捕等語。
惟查證據之取捨及其證明力之判斷，屬於事實審法院之職權，苟其所為之判斷，並不
違背經驗法則及論理法則，即不能任意指為違背法令。又認定犯罪事實所憑之證據，
並不以直接證據為限，間接證據亦包括在內，審理事實之法院綜合卷內之直接、間接
證據，本於推理作用，於通常一般之人均不致有所懷疑，得確信其為真實之程度者，
即非不得據之為有罪之認定。原判決認定被告乙○○有原判決事實欄二、三所載之連
續販賣第二級毒品安非他命與呂銘桀及林敬淵之犯行，係以乙○○供承於八十八年十
月二十日凌晨四時三十分許，與林敬淵聯絡後，在台中市○○路三四○號旁之停車場
，為警查獲，在其身上扣得一包安非他命及0000000000號行動電話機一具
，嗣經警在其住處查獲其所有之二十一包安非他命、七十個小塑膠袋、電子磅秤一個
等物等情不諱，雖其否認有販賣安非他命犯行，辯稱僅免費提供安非他命與呂銘桀、
林敬淵施用云云。然查上述事實，業據林敬淵於警訊及偵查中、呂銘桀於警訊、偵查
及第一審訊問時證述綦詳，參以林敬淵為警查獲後，經警命林敬淵以電話與乙○○聯
絡購買安非他命，乙○○即依約攜帶一包安非他命前往，而為警查獲之情，林敬淵、
呂銘桀之指證應與事實相符。雖乙○○辯稱當時係欲免費送給林敬淵施用云云，但販
賣第二級毒品罪之法定刑甚重，若無利可圖，無甘冒被查獲之危險而無償交付他人施
用之理，且林敬淵於警訊時已供明當時係約定向乙○○購買二千元之安非他命，故乙
○○所辯為不足採。至於林敬淵於第一審翻異前供，改稱乙○○免費提供二十五至三
十次之安非他命供伊施用云云，但安非他命價格昂貴，乙○○焉有如此多次免費提供
之理，況乙○○於第一審初訊時稱自八十六年底認識林敬淵、呂銘桀後，曾一起施用
安非他命云云，與其於偵查中所稱係轉讓與林敬淵等語，並不一致，迨至第一審辯論
庭時，又改稱確有轉讓安非他命與呂銘桀、林敬淵二人施用，顯係事後附和林敬淵翻
異之詞，乃意圖避重就輕，委無足採。又乙○○雖辯稱因伊與甲○○二人檢舉呂銘桀
為逃兵，致呂銘桀於八十七年十一月九日遭台中憲兵隊逮捕，呂某才挾怨報復，誣指
伊販賣毒品云云，然乙○○警訊時否認有販賣安非他命予呂銘桀，並稱伊與呂銘桀原
係男女朋友，因二人分離心有不平，才誣告伊云云；至偵查及第一審審理中又自稱只
有免費提供安非他命與林敬淵、呂銘桀二人施用，先後所供不一致，且依呂銘桀所述
，其係自八十六年間起至八十八年九月初某日止，向乙○○購買安非他命施用，則自
八十七年十一月九日呂銘桀因逃兵被捕後至八十八年九月初，乙○○何以不懼呂某之
揚言報復，仍會免費提供安非他命供呂某施用，足見乙○○此部分所辯，亦不足取。
此外，復有乙○○所有經警查獲，檢驗結果確係甲基安非他命之二十二包結晶物及殘
留甲基安非他命之電子磅秤可資佐證，足證乙○○購入安非他命後，確以電子磅秤及
塑膠空袋等物予以分裝，伺機出售圖利等證據，予以綜合判斷，認乙○○所為，成立
毒品危害防制條例第四條第二項之販賣第二級毒品罪，於法定刑內量處其刑，已詳
其所憑證據與理由，並指駁說明乙○○否認犯罪之辯解，為卸責飾詞，為不可信，乙
○○上開犯行，事證已臻明確，其請求傳訊證人劉若蘭、王騏峰、呂銘桀以證明其與
呂銘桀曾為男女朋友關係，分手後呂某由愛生恨，進而挾怨報復云云，核無必要。所
為論斷，均有卷存證據資料可資覆按。按證人之陳述有部分前後不符，或相互間有所
歧異時，究竟何者為可採，法院仍得本其自由心證予以斟酌，非謂一有不符或矛盾，
即應認其全部均為不可採信。查林敬淵、呂銘桀先後指述向乙○○購買毒品安非他命
之時間、價格、次數雖不盡一致，原審採信其部分供詞，乃其採證職權之合法行使，
且原判決並已說明林敬淵於第一審所為有利乙○○之供述，核與其警訊、偵查中所證
情節不符，且不合情理，為不足採之理由。原審既已認定乙○○販賣毒品之起訖時間
、次數、金額，並無犯罪事實未明確認定之違誤，至於每次販賣之詳細時、地，因次
數多，林敬淵、呂銘桀無法記憶，乙○○又否認犯罪，原審自無從詳查，而原判決認
定乙○○成立販賣毒品安非他命罪，並非僅憑林敬淵、呂銘桀之片面指述，原判決已
詳其論斷之證據與理由，上訴意旨對原判決依憑證據所為之論斷，究竟如何違法，
並未依據卷內資料具體予以指明，徒以自己之說詞，重為事實之爭執，否認犯罪，指
摘原判決採證違法，理由矛盾及有應調查之證據未予調查之違法云云，自非合法之第
三審上訴理由。乙○○所辯呂銘桀因不滿二人分手及因其檢舉呂某逃兵，呂某挾怨報
復，誣指向其購買安非他命，二人同居期間，其免費提供安非他命予呂某施用云云，
何以不足採信，原判決亦已明其論斷之理由，並已說明無依乙○○之聲請傳訊劉若
蘭、王騏峰、呂銘桀之必要，上訴意旨執此指摘原審調查未盡，亦非合法之上訴理由
。又證人林敬淵於警訊中已證述其最後一次向乙○○購入（即已完成交易）安非他命
之時間係在八十八年十月十七日十二時許，故其所稱「另於八十八年十月二十日一時
二十分許，偕同呂銘桀在台中市○○路與大鵬路口向乙○○『索要』一包安非他命」
等情，並非指買入，而係無償轉讓，原判決亦未認定乙○○曾於八十八年十月二十日
一時二十分許販賣安非他命，足見上述證言，與原判決事實之記載並無矛盾，上訴意
旨謂有理由矛盾之違誤云云，尚有誤會。是上訴意旨所指摘原判決違法情事，殊與法
律規定得為第三審上訴理由之違法情形不相適合。衡以前開說明，其上訴為違背法律
上之程式，應予駁回。
據上論結，應依刑事訴訟法第三百九十七條、第四百零一條、第三百九十五條前段，
判決如主文。
中      華      民      國     九十     年      一      月      十      日
                              最高法院刑事第八庭
                                  審判長法官  張  信  雄
                                        法官  賴  忠  星
                                        法官  張  清  埤
                                        法官  洪  清  江
                                        法官  林  永  茂
      右正本證明與原本無異
                                              書  記  官
中      華      民      國     九十     年      一      月     十五     日
                                                                        Ｂ


司法院資訊處製作；財團法人民間司法改革基金會備份。
